臺灣高等法院臺中分院刑事判決
111年度金上訴字第1239號
上  訴  人  臺灣臺中地方檢察署檢察官
被      告  張信嘉


                   (另案在法務部矯正署臺東監獄泰源分監執
                   行，現寄押於法務部矯正署臺中監獄)
選任辯護人  李嘉耿律師                  
被      告  陳信維


選任辯護人  張藝騰律師
            周啟成律師
被      告  余榮峰


選任辯護人  陳思成律師
            廖國豪律師
上列上訴人因被告等違反洗錢防制法等案件，不服臺灣臺中地方
法院110年度金訴字第228號中華民國111年3月16日第一審判決（
起訴案號：臺灣臺中地方檢察署109年度偵字第35795號、第3822
3號；移送併辦案號：臺灣臺中地方檢察署110年度偵字第12280
號），提起上訴，及經檢察官移送併辦（臺灣臺中地方檢察署11
1年度偵字第35412號），本院判決如下：
    主    文
原判決撤銷。
張信嘉三人以上共同犯詐欺取財罪，累犯，處有期徒刑參年陸月
。扣案如附表編號1、2所示之物均沒收。
陳信維三人以上共同犯詐欺取財罪，處有期徒刑貳年拾月。扣案
如附表編號3所示之物沒收。
余榮峰三人以上共同犯詐欺取財罪，處有期徒刑參年。扣案如附
表編號4所示之物沒收。   
    犯罪事實
一、緣不詳姓名年籍、綽號「阿國」(下稱「阿國」)之成年男子
    ，明知其無出售虛擬貨幣USDT（即「泰達幣」，下稱U幣）
    之真意，仍於民國109年11月間，向不知情之陳○（綽號「紅
    茶」）詢問有無認識虛擬貨幣買家，陳○乃向不知情之王○○
    探詢，蔡○○（綽號「小蔡」）自友人王○○處聽聞此消息，擬
    以其經商所得現金購買35萬多顆U幣後轉入大陸地區不詳帳
    號之電子錢包，遂委託王○○聯絡買賣事宜。王○○透過陳鴻與
    「阿國」取得聯繫後，「阿國」即帶同不詳姓名年籍、冒稱
    臺商「楊董」(下稱「楊董」)之成年男子，於109年11月25
    日晚上9時許，在臺中市○○區○○路之85度C與王○○見面，向王
    ○○佯稱可出售35萬多顆U幣，交易金額為新臺幣（下同）101
    1萬元，蔡○○經王○○告知此情，誤信「阿國」所述為真而應
    允購買，並由王○○居中與「阿國」相約於109年11月26日下
    午1時許，在臺中市○○區○○路000○0號○○商業銀行○○分行(下
    稱○○銀行○○分行)前交易，「阿國」為隱身幕後，遮斷金流
    以逃避查緝，遂以給付一定報酬為誘因，覓得張○○(通訊軟
    體Telegram【下稱紙飛機】暱稱「海王」)及透過張○○覓得
    陳○○（紙飛機暱稱「牛魔王」）、余○○(微信暱稱「小新」)
    、顏○○（紙飛機暱稱「Yzfk Kkk」，本院另行審結）擔任收
    送款項之車手工作。張○○、陳○○、余○○、顏○○均知悉其任務
    僅係收取、轉交款項，內容極為簡單易行，卻能藉此獲得報
    酬，顯不合常理，依一般社會生活之通常經驗，已預見倘依
    「阿國」指示領取並層轉款項，恐成為犯罪之一環而遂行詐
    欺取財犯行，且得以隱匿詐欺犯罪所得之去向，竟為賺取報
    酬，仍基於縱使所經手者為他人受騙交付之款項並因此隱匿
    詐欺犯罪所得之去向，亦不違背其本意之不確定故意，而與
    「阿國」、「楊董」共同意圖為自己不法之所有，基於三人
    以上共同詐欺取財及一般洗錢之犯意聯絡，迨張○○接獲「阿
    國」通知，即於109年11月26日中午，搭乘陳○○駕駛之車牌
    號碼0000-00號白色BMW自小客車(下稱白色BMW自小客車)與
    余○○會合，再搭載余○○一同前往○○銀行○○分行附近，此際顏
    ○○亦依張○○指示騎乘機車至○○銀行○○分行附近待命，張○○另
    以LINE叫車群組聯繫不知情之Uber司機林○○駕駛車牌號碼00
    0-0000號自小客車(下稱Uber車)前來現場，由顏○○、陳○○先
    後依張○○指示坐上Uber車準備收取款項，張○○、余○○則待在
    白色BMW自小客車內等候接應。嗣蔡○○於109年11月26日下午
    1時許，駕駛車牌號碼000-0000號白色Lexus休旅車(下稱白
    色Lexus休旅車)搭載王○○並攜帶現金1011萬元抵達○○銀行○○
    分行前，顏○○即自Uber車下車，坐上白色Lexus休旅車後座
    ，表明係「楊董」兒子前來取款，致蔡○○陷於錯誤，透過王
    ○○將數個裝有現金總計1011萬元之袋子交付顏○○，顏○○旋下
    車返回Uber車將取得款項全數轉交陳○○，陳○○收取款項後，
    先給付Uber司機林○○2000元車資，再下車將前揭裝有現金之
    袋子悉數攜至白色BMW自小客車上放置，張○○另以撥打顏○○
    所持用行動電話轉由Uber司機林○○接聽之方式，指示林○○駕
    車隨意繞行約20幾分鐘後再讓顏○○返回○○銀行○○分行附近騎
    乘機車離開。陳○○隨後依張○○指示駕駛白色BMW自小客車前
    往臺中市○○區○○○路000巷00號旁，張○○先自1011萬元中取出
    90萬元現金放在車上，再於同日下午2時25分許，偕同余○○
    下車進入附近之○○綠園道，將裝有其餘款項之袋子交付「阿
    國」，以此方式隱匿詐欺犯罪所得之去向。其間因Uber司機
    林○○察覺有異，於同日下午1時30分許，以通訊軟體LINE傳
    送訊息予女友告知疑似載到詐欺車手委請女友報警，經警據
    報後於同日下午3時5分許，在臺中市○○區○○路○段與○○路口
    ，將林○○駕駛之Uber車予以攔檢盤查，雖查得後座乘客顏○○
    ，惟因查無違禁物或犯罪相關贓證物而放行；另蔡○○因遲未
    收到等值之U幣轉入其指定之大陸地區不詳帳號電子錢包，
    發現受騙，乃委由王○○於同日晚間報警處理，為警陸續①於1
    09年11月27日凌晨0時50分許，在臺中市○○區○○路0號「○○○○
    公園」前，查獲在白色BMW自小客車旁之張○○、陳○○，經張○
    ○同意搜索，於同日上午9時50分許，在白色BMW自小客車上
    扣得如附表編號1所示現金90萬元及如附表編號2所示張信嘉
    所有供犯罪所用之行動電話1支；②於109年11月27日下午5時
    許，持檢察官核發之拘票拘提陳○○，扣得如附表編號3所示
    陳○○所有供犯罪所用之行動電話1支（含門號0000000000號S
    IM卡1張）；③於109年12月14日下午3時10分許，持檢察官核
    發之拘票拘提余○○，扣得如附表編號4所示余○○所有供犯罪
    所用之行動電話1支（含門號0000000000號SIM卡1張），而
    循線查悉上情。
二、案經王○○委任趙仕傑律師告發及臺灣臺中地方檢察署檢察官
    指揮臺中市政府警察局太平分局報告偵查起訴及移送併辦，
    暨蔡○○告訴臺灣臺中地方檢察署檢察官偵查移送併辦。
　　理　　由
一、證據能力部分：
    本判決下述所引用被告以外之人於審判外之供述證據，檢察
    官、被告張○○、陳○○、余○○（下稱被告3人）及其等辯護人
    迄本院言詞辯論終結前，就該等證據之證據能力，皆表示無
    意見亦未聲明異議，本院審酌上開供述證據資料製作時之情
    況，並無不當取供或證明力明顯過低之瑕疵，認以之作為證
    據應屬適當，依刑事訴訟法第159條之5規定，均具有證據能
    力。至本案所引用之非供述證據，均與本案待證事實具有關
    聯性，檢察官、被告3人及其等辯護人皆不爭執其證據能力
    ，且無證據證明有何偽造、變造或公務員違法取得之情事，
    復經本院依法踐行調查證據程序，自應認均有證據能力。
二、認定犯罪事實所憑之證據及理由：　
    訊據被告3人固不爭執犯罪事實欄一所載之客觀事實，惟均
    矢口否認有何三人以上共同詐欺取財、一般洗錢犯行。被告
    張○○辯稱：王○○與「阿國」怎麼說的我不清楚，我只是聽從
    紙飛機軟體裡面的人指示行事云云；其辯護人辯護略以：被
    告張○○不知道通盤計畫，僅聽從指示邀集同案被告顏○○、被
    告陳○○收款後再到○○綠園道附近交予指定收款之人，被告張
    ○○所為應僅構成普通侵占罪，且無證據足以證明被告張○○涉
    犯一般洗錢罪。被告陳○○辯稱：案發前一晚我睡在被告張○○
    家中，案發當天被告張○○叫我開車載他到指定地點，之後去
    銀行，被告張○○叫我去Uber車上幫他拿東西，我拿到以後才
    知道是錢云云；其辯護人辯護略以：被告陳○○僅認識被告張
    ○○，不認識其他到場的共同被告，更未參與本案U幣交易行
    為，案發當日僅是受被告張○○請託幫忙，實無加重詐欺及洗
    錢之犯意。被告余○○辯稱：我有經手款項但沒有拿到錢，只
    是單純陪同張○○去云云；其辯護人辯護略以：被告余○○雖然
    全程在場，但信任被告張○○聲稱之虛擬貨幣交易內容，故沒
    有產生懷疑，主觀上沒有犯罪的認知及故意。經查：
  ㈠犯罪事實欄一所載被告3人與騎乘機車之同案被告顏○○於上揭
    時間先後前往○○銀行○○分行，同案被告顏○○、被告陳○○再依
    指示換乘證人林○○所駕Uber車，並由同案被告顏○○前去告訴
    人蔡○○所駕白色Lexus休旅車上，收取告訴人為向「阿國」
    購買U幣而交付之1011萬元現金，再返回Uber車將取得款項
    交予被告陳○○，復由被告陳○○將全部款項攜至被告張○○、余
    ○○所在之白色BMW自小客車上，被告3人再同車前往○○綠園道
    ，被告張信嘉先自其中留取90萬元現金，再與被告余○○一同
    下車將其餘款項交予「阿國」收取等情，有下列事證足憑：
　①證人即告訴人蔡炅洋於偵查中具結證稱：我與王○○是遊 戲結
    識的網友，我爸爸有好幾間公司，我們是家族企業，我是其
    中一家公司的負責人。109年11月26日，我駕駛車牌號碼000
    -0000號白色Lexus休旅車搭載王○○到○○銀行○○分行前，目的
    是要購買U幣，我之前是向朋友買U幣，但都是小額交易，後
    來我朋友說他沒有U幣了，我在玩遊戲的時候與王○○突然聊
    到，王○○說有認識的人在賣U幣，是透過「紅茶」介紹認識U
    幣賣家，如果買的數額越多，價格越優惠，我當時想買35萬
    多顆U幣，因為我有計畫要去中國大陸開工廠，生產自己品
    牌的羽毛球拍、球鞋，那邊可以接受直接用U幣交易，所以
    我買U幣是要拿來做生意用的。U幣賣家要求我給現金，說做
    這行就是要拿現金，我是以中國大陸的虛擬貨幣平台，用我
    朋友名義申請的電子錢包交易，如果交易順利，對方會直接
    將U幣打到我朋友的電子錢包中，我會立刻知道。而35萬多
    顆U幣總價應該是1011多萬元，我想金額這麼大，對方我都
    不認識，不放心讓王○○拿那麼多錢去，所以我才開車載王○○
    一起去交易，我是將1000多萬元放在副駕駛座，用袋子將錢
    裝起來，坐在副駕駛座的王○○將錢拿給上車坐在後座的人，
    整個交易經過都是王○○幫忙聯絡等語（見109他9522卷第321
    至327頁）。
  ②證人王○○於偵訊及原審審理時證稱：我朋友綽號「紅茶」之
    陳○說他朋友「阿國」有U幣可以出售，問我有無朋友要買，
    於案發前一天即109年11月25日晚上9時許，在臺中市○○區○○
    路之85度C，「紅茶」幫忙聯絡「阿國」來跟我見面，在場
    還有另一個自稱「楊董」的人，他們表示「楊董」是臺商，
    有大量U幣可以賣，要我準備好1000多萬元現金看隔天要約
    哪裡，我問告訴人，告訴人說要購買，我才陪同告訴人一起
    去，並於109年11月26日乘坐告訴人駕駛之白色Lexus休旅車
    到○○銀行○○分行附近，「阿國」有說會叫「楊董」的兒子來
    拿錢，當天是顏○○上車來拿錢，我不放心直接把錢拿給顏○○
    ，「阿國」說如果我不放心，我可以加拿錢的人的紙飛機，
    萬一我給錢之後，他們沒有將U幣轉到帳戶裡，我至少還可
    以聯絡到拿錢的人，我就跟顏○○互加紙飛機，他的暱稱是「
    Yzfk Kkk」，顏○○上車來拿錢時有稱「我是『楊董』的兒子，
    『阿國』叫我上來拿錢」，我就把錢交給他，告訴人同意先交
    錢是因為他知道我跟陳○認識一陣子，單純是相信我跟陳○等
    語(見109他9522卷第182至183、188、302頁；109偵35795卷
    第626頁；原審卷二第58、61至63、68至70頁）。
  ③證人陳○於警詢時證稱：我跟王○○是朋友，王○○平時都
    叫我綽號「紅茶」，我是於109年8至10月間玩手機遊戲認識
    「阿國」，「阿國」在遊戲中問我有無認識有關虛擬貨幣的
    人，我在臺中比較認識王○○，我就請王○○去問，之後我就把
    「阿國」的聯絡方式給王○○，他們就自己聯絡等語（見109
    他9522卷第271至272頁）。
  ④證人林○○於警詢及原審審理時證稱：我於109年11月26日中午
    12時50分接到配合的車隊通訊軟體LINE指派訊息，顧客上車
    地址為臺中市○○區○○路的○○銀行，我駕駛車號000-0000自小
    客車(白色、國瑞)於中午12時54分抵達該處，顏○○先上車，
    請我往前開在○○區○○路00號○○中醫診所停車，後來陳○○上車
    ，一直在講電話，並請我迴轉到一間○○區○○路000號的家具
    行門口，之後又請我迴轉到對面停在一輛車號0000-00號白
    色BMW自小客車旁，當時我的後座乘客搖下車窗，跟這輛白
    色BMW自小客車的駕駛(按即余○○)打招呼後，搖上車窗，就
    請我開到○○區○○路000-0○○銀行前停著，此時陳○○對顏○○說
    「你就說你是『楊董』的兒子 ，跟他拿115X，要點清楚，看
    有沒有假鈔」，顏○○就下車走向停在臺中市○○區○○路000○0
    號○○電信門市前的一輛車號000-0000白色Lexus休旅車並坐
    進該車後座，顏○○從該輛車白色Lexus休旅車下車時手持數
    個塑膠袋，再走進我車子後座，陳○○就接過這幾個袋子並打
    開看，我有看到袋子裡面裝滿現金。之後陳○○打了一通電話
    說「拿到了」，此時一直停在我後方的白色BMW自小客車就
    從我旁邊開過並右轉，陳○○就請我開車跟著白色BMW自小客
    車並停在○○路000巷與○○○路口的紅綠燈前，之後陳○○拿2000
    元給我並提著數袋現金下車，坐進停在我車輛前方之白色BM
    W自小客車，該輛白色BMW自小客車便於○○路000巷與○○○路交
    叉路口右轉，此時顏○○請我左轉，之後顏○○接到電話，並把
    電話拿給我聽，電話中的男子（按即張○○）跟我說「載著後
    座的乘客去○○或市區亂繞個20分至半小時，再繞回來牽機車
    」就掛掉電話，在車上大部分都是陳○○以電話聯絡，對方似
    乎在告知陳○○行駛路線，陳○○接到指令後再告訴我等語（見
    109他9522卷第39至43頁；原審卷二第15至24頁）。
  ⑤證人即被告張○○於偵訊時以證人身分具結證稱：我在紙飛機
    裡的暱稱是「海王」，我依紙飛機群組中的人指示，於109
    年11月26日與「小新」（按即余○○）一起去幫忙拿錢，我另
    外又找顏○○、陳○○幫忙，找想賺錢的人，顏○○當日騎機車到
    ○○銀行○○分行，一開始站在路邊，Uber車到的時候，我就用
    紙飛機聯絡顏○○上車，「小新」整路跟著我們，然後一起拿
    錢給指定要收錢的人，我跟「小新」將錢裝成2個袋子，一
    人拿1個袋子下去，到的時候有問對方是否是「阿國」，我
    因為缺錢，對方說要給我報酬90萬元，我就願意幫忙，顏○○
    、陳○○的報酬部分對方說會另外算等語（見109偵35795卷第
    389至395頁）；於原審審理時證人身分具結證稱：陳○○跟顏
    ○○在Uber車上時，是我與陳○○通話並給予指示，我有指示陳
    ○○把錢算清楚及顏○○下車領錢時要稱是「楊董的兒子」，在
    白色BMW自小客車扣到的90萬元現金是我這次行動的報酬，
    是我先拿起來放在後車廂，之後才跟余○○下車把剩下的錢交
    給「阿國」等語（見原審卷二第35至38、50頁）。
  ⑥同案被告顏○○於偵訊時以證人身分具結證稱：109年11月26日
    紙飛機暱稱「海王」之張○○聯絡我，叫我去○○銀行○○分行拿
    錢，我的紙飛機暱稱是「Yzfk Kkk」，我騎我的機車去，抵
    達後用紙飛機告知張○○，張○○要我上一輛Uber車，我上車以
    後，張○○要我在車上等另一個人上車，過一陣子我就看到陳
    ○○坐上我搭的Uber車，之後張○○要我上一輛白色Lexus車，
    我就到那輛車的副駕駛座敲車窗，跟車內的人說我是「楊董
    」派來的，詢問是否可以上車，坐在副駕駛座的女生就說可
    以，我上車後坐副駕駛座的女生問我有沒有紙飛機，說安全
    起見與我互加好友，我拿錢下車後回到Uber車上，陳○○在車
    上等我，我將錢交給陳○○拿下車後，他們還有叫Uber司機在
    那邊繞20幾分鐘等語（見109偵35795號卷第424至428頁）。
　⑦被告陳○○於偵訊時供稱：109年11月26日我跟張○○去○○銀行○○
    分行前，是因為張○○叫我幫他一個忙，後來他叫我去一台Ub
    er車，說等一下會有人拿錢上來，再叫我把那些錢拿到BMW
    車上給他，我被叫去Uber車上，就換「小新」開BMW那台車
    ，我在Uber車上張○○有以紙飛機打電話給我，我當時紙飛機
    暱稱是「牛魔王」等語（見109偵35795卷第630頁）；於原
    審審理時證稱：109年11月26日凌晨我睡在張信嘉家，之後
    我就被張○○叫起來，張○○叫我載他出去一下，那一陣子我都
    是幫他開車，之後「小新」余○○就上車，我只記得有人報路
    給我開車到玉山銀行太平分行那邊，當時張○○一直在講電話
    ，到○○銀行○○分行後，張○○就叫我下去幫他拿東西，我就去
    Uber車上，看到顏○○在車上，之後顏○○接完電話就下車去Le
    xus車上，顏○○從Lexus車下車就拿幾個袋子來車上給我，叫
    我拿給張○○，之後張○○就打電話問我有沒有人拿東西給我，
    並叫我把東西就拿過去給他，順便從裡面拿2000元給司機，
    我就照著張○○的指示下車後再把錢拿到BMW車上放在後座中
    間，「小新」叫我開車，我就照他們報的路一直開，當時「
    小新」跟張○○都有報路，張○○一邊看導航、一邊講電話跟我
    報路，在還沒導航前是「小新」告訴我大概要怎麼走，一直
    開到○○區○○路000巷00號的水溝旁，「小新」就叫張○○跟他
    一起拿錢下車交錢，張○○說「你在車上等一下」，我就在車
    上等，大約過5分鐘後，他們2人就上車等語（見原審卷二第
    328至335、337頁）。
　⑧被告余○○於偵訊時陳稱：「小新」是我的微信暱稱，張○○有
    使用紙飛機暱稱「海王」，我只認識張○○，不認識顏○○、陳
    ○○，當天是張○○找我陪他去○○銀行○○分行，快到○○銀行○○分
    行就換我開BMW自小客車，原來的BMW駕駛（按即陳○○）就去
    坐另一輛Uber車，我就將BMW自小客車開到快靠近○○銀行○○
    分行的路邊停著，Uber車上有陳○○及另一個我不認識的人（
    按即顏○○），張○○叫他們去前面一輛白色Lexus車上找人拿
    錢，我就看到Uber車上有人下車上去那輛白色Lexus車，我
    一直聽到張○○以電話詢問對方拿到錢了沒、到底好了沒，之
    後張○○叫我開到○○銀行○○分行正門口，要我右轉，我們就跟
    Uber車在巷子相遇，原來的BMW駕駛就拿著手提袋從Uber車
    上下來，坐上BMW自小客車後座，我轉過頭看，看到袋子裡
    有一捆一捆的錢，之後張○○跟我說叫我幫他將袋子裡的錢拿
    過去給他約好的一個人，我就跟張信嘉一人拿一個袋子下車
    ，走到○○綠園道交錢等語（見109偵38223卷第198至202頁）
    。
  ⑨此外，復有109年11月27日偵查報告、林○○所駕車牌號碼000-
    0000號自小客車查詢汽車車籍資料、林○○提供之LINE通訊軟
    體派車訊息擷圖、車牌號碼000-0000號自小客車照片及109
    年11月26日車行紀錄、林○○以手機側拍下車乘客照片、車牌
    號碼0000-00號自小客車109年11月26日車行紀錄、車牌號碼
    000-0000號自小客車車輛詳細資料報表、指認犯罪嫌疑人紀
    錄表【張○○、陳○○、王○○指認】（見109他9522卷第7至9、4
    5、51至61、213至215、223至225、229至231、283至286頁
    ）、指認犯罪嫌疑人紀錄表【余○○、王○○、顏○○指認】、受
    執行人余○○之109年12月14日臺中市政府警察局○○分局扣押
    筆錄、扣押物品目錄表、受執行人張○○之109年11月27日臺
    中市政府警察局○○分局扣押筆錄、扣押物品目錄表、監視錄
    影畫面翻拍照片、車牌號碼0000-00號自小客車後車廂查獲9
    0萬元現金之照片（見109偵38223卷第49至53、75至77、85
    至87、147至149、163至165、61至65、109至115、229至232
    頁）、車牌號碼0000-00號自小客車車輛詳細資料報表、受
    執行人陳○○之109年11月27日臺中市政府警察局○○分局扣押
    筆錄、扣押物品目錄表、陳○○自拍車牌號碼0000-00號自小
    客車上現金影像擷圖、受執行人顏○○之109年11月27日臺中
    市政府警察局○○分局扣押筆錄、扣押物品目錄表、臺中市政
    府警察局110年1月12日中市警鑑字第0000000000號鑑定書、
    內政部警政署刑事警察局110年1月11日刑鑑字第0000000000
    號鑑定書、臺灣臺中地方檢察署110年度數採字第4號數位採
    證報告、數位採證報告（見109偵35795卷第127、165至169
    、187、227至231、503至514、第539至548頁）附卷可憑。
　⑩綜合上開證據，被告3人與同案被告顏○○於犯罪事實欄一所載
    時、地，以犯罪事實欄一所載方式，取得告訴人為向「阿國
    」購買U幣而透過證人王韻涵交予同案被告顏○○之1011萬元
    現金，除被告張○○自其中留取90萬元現金外，其餘款項已經
    由被告3人層轉交予「阿國」之事實，洵堪認定。
  ㈡告訴人於上開時、地交出購買U幣之1011萬元現金後，並未取
    得約定購買之U幣，王○○亦無法聯繫前來取款之同案被告顏○
    ○或「阿國」乙節，業據證人即告訴人蔡○○於偵訊時具結證
    述：我們在車上等了一陣子都沒有U幣進來，對方又說因為
    錢很多，他怕不安全想先走，我就問王○○對方可以相信嗎，
    王○○說可以，所以我就讓對方先將錢拿走。我等了2個小時
    ，U幣都没入帳，我一直問我朋友有沒有收到，但我朋友一
    直說沒有等語明確（見109他9522卷第325頁），並經證人王
    ○○於偵訊及原審審理時證稱：因為遲遲等不到虛擬貨幣轉到
    電子錢包，我就一直用紙飛機聯絡「阿國」及取款之顏○○，
    但對方都不接電話，還將通話紀錄遠端刪除，錢一交出去就
    開始聯絡不上，我就跟告訴人一起去報警等語(見110偵1228
    0卷二第330至331頁；原審卷二第61至62頁)，參以證人陳○
    於警詢時證稱：109年11月26日出事後，王○○當天打電話給
    我，說購買U幣被「阿國」將錢騙走，看我能不能找到「阿
    國」，我就進入遊戲發現被「阿國」刪好友，找不到「阿國
    」等語（見109他9522卷第273頁），及同案被告顏○○於偵查
    中以證人身分具結證稱：我坐Uber車繞20幾分鐘後，下車要
    去牽我的機車時，看到我手機裡有那個女生(按即王○○)打來
    的電話，還有留訊息叫我接電話，我沒接，我問張○○怎麼辦
    ，張○○叫我把SIM卡丟掉，紙飛機刪掉，把那個女生好友刪
    除等語（見109偵35795卷第428頁），顯見告訴人交出現金
    後，「阿國」非但未依約將U幣轉入告訴人指定之電子錢包
    ，反而立刻刪除相關通話記錄及主動斷絕與證人王○○全部聯
    繫方式，殊與交易常情有違，衡諸同案被告顏○○上車向告訴
    人蔡○○取款時謊稱係「楊董的兒子」，業經本院依卷內事證
    認定如前，凡此均足認「阿國」顯無出售U幣之真意，而係
    夥同冒稱臺商「楊董」之人與不知情之證人王○○見面並誆稱
    持有大量U幣可出售，經證人王○○居間安排與告訴人之交易
    事宜後，指示同案被告顏○○佯裝「楊董的兒子」取款，以此
    方式詐騙告訴人，使告訴人因陷於錯誤而交出1011萬元，準
    此，同案被告顏○○及被告3人所收取、送交之款項，係告訴
    人受騙交付之詐欺贓款，亦堪認定。
  ㈢被告3人及同案被告顏○○以如犯罪事實欄一所載方式參與本案
    犯行，主觀上具有三人以上共同詐欺取財及一般洗錢之不確
    定故意：
  ①上述同案被告顏○○及被告3人收送告訴人所交款項之過程，顯
    係刻意將單一金錢交付行為多段分工，以迂迴、隱晦方式安
    排由不同人進行，且在收取及轉交款項之間，均無需簽立任
    何收據，以明金錢流向及責任，種種行徑均與一般常情及商
    業交易習慣，迥然不同，苟非涉及詐欺不法犯罪，欲製造曲
    折迂迴之收送款項過程，逃避檢警追查，「阿國」本可自行
    出面收取，何須隱身幕後，大費周章透過同案被告顏○○及被
    告3人，以多人傳遞現金之方式取得款項，徒增款項於過程
    中遺失或遭侵吞之風險。參以被告張○○尚稱：我不知道其他
    被告有無分到錢，但只要有去的人都有錢可以領，扣案之90
    萬元現金是我參與此次行動的報酬等語（見原審卷二第47、
    50頁）；同案被告顏○○供稱：當天早上被告張○○以紙飛機跟
    我聯絡，叫我去幫他拿錢，我問他我可以拿多少報酬，他說
    4%等語（見109偵35795卷第424頁）；被告余○○亦稱：被告
    張○○有說我陪他去會拿一點錢給我等語（見109偵38223卷第
    293頁），惟收送款項乃輕而易舉之事，任何人均得為之，
    更無須數人一同前往，遑論能憑此賺取報酬，顯不合常理，
    衡酌近年來各式各樣之詐欺取財犯罪類型層出不窮，早經政
    府及各類傳播媒體多方宣導、披載，而為具有一般社會生活
    知識經驗之人所能知悉之事。苟無故不親向有資金往來之人
    收款，反支付對價委由多人收取、轉交，則負責收取、轉交
    款項之人，應有該指示取交款項者係藉此取得不法犯罪所得
    ，並隱匿款項實際取得人之身分，以逃避追查之認識，而被
    告3人及同案被告顏○○均為具有正常智識經驗之人，對於上
    開收送款項流程之目的為何，當能有所瞭解，而足可預見此
    等顯與常情不符之行為模式，係為遂行詐欺財產犯罪並隱匿
    犯罪所得去向，而事涉詐欺、一般洗錢犯行。
　②Uber司機林○○因搭載同案被告顏○○、被告陳○○，經見聞其等
    之對話及舉止後，即懷疑可能載到詐欺車手，而以LINE傳送
    訊息委請女友報警，為警據報於同日下午3時5分許，在臺中
    市○○區○○路○段與○○路口，將林○○駕駛之Uber車予以攔檢盤
    查，雖查得後座乘客即同案被告顏○○，惟因查無違禁物或犯
    罪相關贓證物而放行等情，業經證人林咨延於警詢及原審審
    理時證述明確（見109他9522卷第39至41頁；原審卷二第20
    頁），並有109年11月27日偵查報告附卷可稽（見109他9522
    卷第7頁），足徵一般人即可意識到同案被告顏○○、被告陳○
    ○之行為有異，而懷疑係不法之舉，則實際參與其中之同案
    被告顏○○及被告3人，豈會毫無察覺，益見其等辯稱不知情
    云云，實與常情相違。
  ③況「阿國」不親自向告訴人取款，反而由同案被告顏○○出面
    收取，再透過被告陳○○轉交被告張○○、余○○將詐欺贓款上交
    「阿國」，此種分工合作模式，與現行詐欺集團廣泛招募「
    車手」、「收水」人員輾轉遞送詐欺贓款，從而製造斷點以
    避免檢警追查上游成員之運作模式相合，足可推知該款項應
    係涉有詐欺犯罪之高度可能，且類此手法早經公眾媒體多所
    報導廣為流傳，而被告張○○前即因於104年間參與詐欺集團
    之詐欺取財犯行，經本院以105年度原上訴字第21號判決判
    處罪刑，並經最高法院以106年度台上字第777號判決駁回其
    上訴確定；另因於106年間參與詐欺集團之詐欺取財犯行，
    經本院以109年度上訴字第623號判決判處罪刑，並經最高法
    院以110年度台上字第759號判決駁回其上訴確定。被告余○○
    亦曾因於102年間參與詐欺集團之詐欺取財犯行，經臺灣新
    北地方法院以103年度訴字第84號判決判處罪刑確定，有其
    等之臺灣高等法院被告前案紀錄表在卷可查（見本院卷一第
    181至182、189、199至201頁），堪認對於此類犯罪手法應
    不陌生，由此益徵其等所辯不知可能涉及詐欺、一般洗錢等
    犯行，顯係事後推諉之詞，不足為採。
  ④細繹上開同案被告顏○○及被告3人向告訴人取款及層轉交款之
    過程，顯見其等從會合到離開均有計畫，足認分工細膩，且
    隨時依指示謹慎行事，而其等職司取款、交款等經手款項之
    任務，關乎詐欺所得能否順利得手，復因遭警查獲之風險甚
    高，參與傳遞款項之人必須隨時觀察環境變化以採取應變措
    施，否則取款現場如有突發狀況，詐欺犯罪者即不易對該不
    知內情之人下達指令，將導致詐騙計畫功敗垂成，如參與者
    對不法情節毫不知情，甚至將款項私吞，抑或發現係從事違
    法之詐騙工作，更有可能為自保而向檢警舉發，導致詐騙計
    畫功虧一簣，則詐欺犯罪者非但無法領得詐欺所得，甚且牽
    連其他共犯，是詐欺犯罪者斷無可能派遣對詐欺行為毫無所
    悉者從事實際收送款項之工作，尤以，本案告訴人交付之現
    金高達1011萬元，數額極為龐大，同案被告顏○○及被告3人
    經手之際不可能不知所收送之物為金錢，此情由證人林○○證
    稱其有看到袋子裝滿現金（見109他9522卷第41頁）即明，
    苟非被告3人及同案被告顏○○願意聽從指示，配合從事至上
    開地點領取、轉送詐欺贓款之工作，「阿國」豈敢任意將該
    筆鉅款交由其等收取運送。觀諸被告3人及同案被告顏○○均
    已陳明參與本案之過程如前，衡以扣案如附表編號3所示被
    告陳○○持用之行動電話經數位採證之紙飛機軟體對話內容（
    包括未刪除及已刪除經還原之內容），顯示暱稱「海王」之
    被告張○○於109年11月26日案發當日上午8時29分許至8時57
    分許，傳送「起來了啊、今天上班、自己要注意安全」等訊
    息，於同日下午1時10分至14分之間，被告張○○傳送「上了
    嗎、往○○路開、看到嗎、出門」等訊息，暱稱「牛魔王」之
    被告陳○○即回覆「有、我嗎？、還是他、叫他去白色那台嗎
    ？」等訊息，被告張○○又稱「你們一起過去」，被告陳○○回
    稱「好、要下車要講」，被告張○○又傳送「你等等不用下車
    ，你在旁邊看，不要讓他跑掉」等訊息，被告陳○○隨即詢問
    「他如果往前面跑怎麼辦」(見109偵35795卷第539至546、5
    97至600頁)，可見被告陳○○、同案被告顏○○確係受被告張○○
    指示執行取款任務，被告陳○○並負責於同案被告顏○○前往向
    告訴人取款時，在現場監視，至被告余○○不僅特意與被告陳
    ○○、張○○會合後同車前往○○銀行○○分行，且自同案被告顏○○
    下車向告訴人收款直至被告陳○○將款項攜至白色BMW自小客
    車上之過程，被告余○○均與被告張○○待在白色BMW自小客車
    上等候，嗣又與被告張○○同去將款項交予「阿國」，顯見被
    告余○○並非毫無目的單純陪同，參諸被告余○○雖於檢察官訊
    問時辯稱：「(問：你們去交錢的路上，你有無再次跟張○○
    確認拿的這些錢是做什麼？)我有問他，但他不願意告訴我
    ，張○○本來是要約在我家交錢給對方，但我跟他說不要，因
    為我不知道是什麼錢，所以後來才會改在附近的綠園道。」
    等語（見109偵38223卷第202至203頁），惟其倘若確有所疑
    慮而擔心涉及不法，為避免遭誤認為共犯，應當迅即離開與
    被告張○○撇清關係，焉有毫不避諱而仍與被告張○○一同交款
    之理。況同案被告顏○○取得告訴人受騙款項後，經由被告3
    人即時層層傳遞上交「阿國」，其用意當係隱藏金流終端之
    真實身分，倘若被告余○○全然不知情，「阿國」自無可能容
    許被告張○○帶同被告余○○前來交款，否則無異橫生枝節而徒
    增遭查獲之風險。從而，同案被告顏○○、被告3人與「阿國
    」對本件收送詐欺贓款而洗錢等犯行之實行，當係基於彼此
    互有之信賴關係，而分別負責取送款項、現場指揮、把風接
    應及互相監視，以此方式分工合作，其等就所經手之款項為
    詐欺不法所得一事，自有所認識。
  ⑤基上，被告3人及同案被告顏○○依「阿國」指示向告訴人收取
    、轉交之現金，可能係詐欺所得款項，既未逸脫其等預見之
    範圍，其等為獲取不當報酬，仍按指示收取款項並層轉交付
    上手，以此方式參與詐欺取財犯行，顯然對於其等所為構成
    詐欺犯罪計畫之一環、進而促成詐欺犯罪既遂之結果予以容
    認，被告3人及同案被告顏○○確有三人以上共同詐欺取財之
    不確定故意，洵堪認定。
　⑥又按三人以上共同犯刑法第339條詐欺取財罪者，構成刑法第
    339條之4第1項之罪，該條項為法定刑1年以上7年以下有期
    徒刑之罪，屬洗錢防制法第3條第1款所規定之特定犯罪。而
    洗錢防制法之立法目的，依同法第1條規定，係在防範及制
    止因特定犯罪所得之不法財物或財產上利益，藉由洗錢行為
    （例如經由各種金融機構或其他交易管道），使其形式上轉
    換成為合法來源，以掩飾或切斷其財產或財產上利益來源與
    犯罪之關聯性，而藉以逃避追訴、處罰。再本法所稱洗錢，
    指下列行為：一、意圖掩飾或隱匿特定犯罪所得來源，或使
    他人逃避刑事追訴，而移轉或變更特定犯罪所得。二、掩飾
    或隱匿特定犯罪所得之本質、來源、去向、所在、所有權、
    處分權或其他權益者。三、收受、持有或使用他人之特定犯
    罪所得，洗錢防制法第2條定有明文。故行為人如有上揭各
    款所列洗錢行為者，即成立同法第14條第1項之洗錢罪。另
    過去實務認為，行為人對犯特定犯罪所得之財物或利益作直
    接使用或消費之處分行為，或僅將自己犯罪所得財物交予其
    他共同正犯，祇屬犯罪後處分贓物之行為，非本條例所規範
    之洗錢行為，惟依新法規定，倘行為人意圖掩飾或隱匿特定
    犯罪所得來源，而將特定犯罪所得直接消費處分，甚或交予
    其他共同正犯，而由共同正犯以虛假交易外觀掩飾不法金流
    移動，即難認單純犯罪後處分贓物之行為，應仍構成新法第
    2條第1或2款之洗錢行為（最高法院108年度台上字第1744號
    、第2500號判決意旨參照）。查同案被告顏○○將向告訴人取
    得之詐欺贓款交予被告陳○○，再轉由被告張○○、余○○一同交
    付「阿國」，而共同為本案詐欺取財犯行，已係三人以上共
    犯，同案被告顏○○及被告3人所參與之領取、轉交款項等事
    宜，作用在於使檢警難以溯源追查犯罪所得之蹤跡與後續犯
    罪所得持有者，顯已製造金流之斷點，客觀上足以產生隱匿
    該犯罪所得去向之結果，且同案被告顏○○及被告3人可預見
    所收送之款項係詐欺不法所得，當知悉前開取款、交款如此
    曲折之行為，得以切斷金流致難以追查，藉此隱匿詐欺犯罪
    所得，卻僅因貪圖報酬，即置犯罪風險於不顧，猶願聽從「
    阿國」指示為之，則其等主觀上亦有隱匿特定犯罪所得去向
    ，以逃避國家追訴、處罰而洗錢之不確定故意，至為明瞭，
    依上開說明，被告3人所為核屬洗錢防制法第2條第2款所稱
    之洗錢行為甚明。其等及辯護人等所為本案未涉及洗錢之辯
    詞，委無足採。
  ㈣按行為人對於構成犯罪之事實，明知並有意使其發生者，為
    故意；行為人對於構成犯罪之事實，預見其發生，而其發生
    並不違背其本意者，以故意論，刑法第13條定有明文。又共
    同正犯之意思聯絡，不以彼此間犯罪故意之態樣相同為必要
    ，蓋刑法第13條第1項、第2項，前者為確定故意（直接故意
    ），後者為不確定故意（間接故意），惟不論「明知」或「
    預見」，僅係認識程度之差別，不確定故意於構成犯罪事實
    之認識無缺，與確定故意並無不同，進而基此認識「使其發
    生」或「容認其發生（不違背其本意）」，共同正犯間在意
    思上乃合而為一，形成意思聯絡（最高法院103年度台上字
    第2320號判決意旨參照）。復按共同正犯係共同實行犯罪行
    為之人，在共同意思範圍內，各自分擔犯罪行為之一部，相
    互利用他人行為，以達其犯罪之目的，故不以實際參與犯罪
    構成要件行為或參與每一階段之犯罪行為為必要；又共同正
    犯之意思聯絡原不以數人間直接發生為限，即有間接之聯絡
    ，亦屬之(最高法院111年度台上字第4033號判決意旨參照)
    。查被告3人及同案被告顏○○雖非親自向告訴人施詐，而未
    自始至終參與各階段之犯行，然其等於行為時預見所收取或
    轉交之款項可能係詐欺不法所得，且經其等收送後即產生金
    流斷點，仍在縱發生該結果亦不違背其等本意之容認狀況下
    （依卷內事證，尚難認定被告3人及同案被告顏宏錡有積極
    使犯罪結果發生之欲求），分別依指示收取告訴人交付之受
    騙款項及將贓款層轉上手等行為，均係該詐欺、洗錢犯罪歷
    程不可或缺之重要環節，尤其是收取、送交贓款，更是最終
    完成詐欺取財、洗錢犯行之關鍵行為，職是之故，被告3人
    及同案被告顏○○既對遂行本案三人以上共同詐欺取財、一般
    洗錢犯行具有不確定故意，而與「阿國」、「楊董」形成意
    思聯絡，並參與詐欺取財及一般洗錢之犯罪構成要件行為，
    不論其等實際參與之動機或原因為何，其等內部關於報酬、
    利潤如何分派，揆諸前揭說明，自應就所參與犯罪之全部犯
    罪結果共同負責，而論以共同正犯。
  ㈤至被告余○○、張○○雖分別自109年12月22日、同月24日警、偵
    訊時起，即不斷指稱證人王○○為本案幕後主使者，惟查，被
    告張○○、余○○先後於109年11月27日、109年12月14日遭查獲
    之始，均未曾提及證人王○○有涉案，倘若其等所述為真，何
    以不一開始即清楚說明?且依上述二、㈠⑥、㈡同案被告顏○○於
    偵查中以證人身分證述之情節(見109偵35795號卷第426、42
    8頁)，可知證人王○○於同案被告顏○○前往取款時，基於安全
    起見要求與同案被告顏○○互加紙飛機好友，且證人王○○事後
    曾多次聯絡同案被告顏○○無著，同案被告顏○○並依被告張○○
    指示將證人王○○刪除好友，衡情若證人王○○確為主謀，又何
    須多此一舉?況被告余○○、張○○上開所指原乏任何證據以實
    其說，復與卷證及事理不符，且證人王○○經檢察官偵查後亦
    以110年度偵字第12280號為不起訴處分確定，是被告余○○、
    張○○此部分所指核屬片面之詞而無所依憑，難認屬實。又證
    人王○○業於原審審理時就本案交易緣由及事發經過具結證述
    甚詳(見原審卷二第54至72頁)，故辯護人等於本院審理時聲
    請傳喚證人王○○，欲證明證人王○○於本案之角色及被告3人
    所為是否構成詐欺(見本院卷二第42、45至47頁)，因無礙本
    院依照前揭證據評價後依職權所為之事實認定及本案事證已
    明，自無再次傳喚、調查之必要，併此敘明。
  ㈥綜上所述，被告3人所為僅是依指示辦理、不知道要拿錢、單
    純幫忙朋友等卸責迴護之詞，均無可採；其等之辯護人以前
    詞辯護稱被告3人所為不構成詐欺、一般洗錢犯罪，亦不足
    為被告3人有利之認定。本案事證明確，被告3人上開三人以
    上共同詐欺取財及一般洗錢之犯行均堪認定，應予依法論科
    。　 
三、論罪及法律適用之說明：　　　　
　㈠核被告3人所為，均係犯刑法第339條之4第1項第2款之三人以
    上共同犯詐欺取財罪及洗錢防制法第14條第1項之一般洗錢
    罪。
　㈡再業務侵占罪之成立，以因執行業務而持有他人之物為前提
    ，必行為人先合法持有他人之物，而於持有狀態繼續中，擅
    自處分，或易持有為所有之意思，而逕為所有人之行為，始
    克相當。倘其持有之初，係出於非法方法，即非合法持有，
    除應視其非法行為之態樣，分別成立相關罪名外，無成立業
    務侵占罪之餘地（最高法院90年度台上第1114號判決意旨參
    照）。而刑法第339條第1項之規定，意圖為自己或第三人不
    法之所有，以詐欺使人將本人或第三人之物交付者，為詐欺
    罪，凡以不法意圖，施詐術使人陷於錯誤，而移轉物之所有
    者，係構成刑法之詐欺罪，至於在物之移轉所有過程中，縱
    令移轉物之占有，先呈暫時持有狀態，爾後始變異持有為所
    有，亦不因其不法移轉物之所有過程有此暫時持有狀態及易
    持有為所有之情形，即論以侵占罪。又刑法上之侵占與詐欺
    ，俱以不法手段占有領得財物，其客觀構成要件之主要事實
    雷同，二罪復同以為自己或第三人不法之所有意圖為主觀要
    件，同以他人之財物為客體，同為侵害財產法益之犯罪，犯
    罪構成要件亦具共通性（即共同概念），應認為具有同一性
    （最高法院97年度台非字第375號判決意旨參照）。
　　另刑事訴訟之目的，在於確定國家具體刑罰權之有無及其範
    圍，其範圍端以檢察官或自訴人起訴之犯罪事實為斷，而刑
    事訴訟之審判，採不告不理原則，法院固不得對未經起訴之
    事實予以審判，然依刑事訴訟法第300條規定，法院於不妨
    害基本社會事實同一性，且無礙被告訴訟防禦權之前提下，
    仍得依職權認定事實、適用法律，而變更檢察官所引起訴法
    條審判之，以兼顧控訴原則、訴訟經濟及被告訴訟權益(最
    高法院110年度台上字第4370號判決意旨參照)。查本案告訴
    人係受騙而交付現金予同案被告顏○○，再經由被告3人將詐
    欺所得款項層層轉交，乃以非法方式取得上揭款項，依前揭
    說明，其等所為應係加重詐欺取財之行為，無論以業務侵占
    之餘地。又起訴事實雖未敘及告訴人係遭「阿國」以犯罪事
    實欄一所載方式著手詐欺之事實，惟此部分與其餘經起訴並
    認為有罪之部分具一罪關係，為起訴效力所及，本院自應併
    予審理。公訴意旨認被告3人所為係犯刑法第336條第2項之
    業務侵占罪，容有誤會，惟起訴之基本事實同一，並經本院
    當庭告知上開為起訴效力所擴張及變更後之犯罪事實與罪名
    （見本院卷二第22、34至35頁），予被告3人及辯護人等辯
    明之機會，自無礙於被告3人訴訟上防禦權之行使，爰依法
    變更起訴法條。
  ㈢被告3人及同案被告顏○○、「阿國」、「楊董」就本案犯行，
    具有犯意聯絡及行為分擔，應論以共同正犯。
  ㈣被告3人所犯三人以上共同犯詐欺取財罪及洗錢防制法第14條
    第1項之一般洗錢罪間，具有行為局部重合性，在法律上應
    評價為一行為較為合理，屬一行為觸犯數罪名之想像競合犯
    ，應依刑法第55條前段規定，從一重論以刑法第339條之4第
    1項第2款之三人以上共同犯詐欺取財罪。
  ㈤本件檢察官提出之上訴理由書載明「被告張○○前於103年間，
    因加重詐欺取財未遂罪，經臺灣臺中地方法院以103年度訴
    字第1724號判處有期徒刑7月，緩刑2年確定，嗣緩刑遭撤銷
    ，入監執行後，於106年1月7日縮刑期滿（按應係105年12月
    9日縮短刑期執行完畢出監），有臺灣高等法院被告前案紀
    錄表1 份在卷可憑。其於受有期徒刑執行完畢5年以內故意
    再犯本件有期徒刑以上之罪，為累犯」等語（見本院卷一第
    42頁），蒞庭檢察官於本院審理時亦援引前揭上訴理由書之
    內容為主張（見本院卷二第42至43頁），可見檢察官係以被
    告張○○之前案紀錄表為證據，具體明確指出被告張○○之前案
    紀錄表中有上開前案資料與本案累犯待證事實有關，並釋明
    被告張○○於前揭加重詐欺取財未遂案件執行完畢後，5年內
    故意再犯本案有期徒刑以上之罪，構成累犯，且被告張○○於
    本院依文書證據之方式調查時，對此亦無爭執其真正，堪認
    檢察官就被告張○○累犯前科事實已實質盡舉證之責任。又檢
    察官於前揭上訴理由書亦敘明被告張○○之前案與本案均係觸
    犯相同罪質之財產犯罪，顯見其刑罰感應力薄弱，主觀上有
    特別之惡性，衡以加重其法定最低度刑，尚不至於使「行為
    人所受的刑罰」超過「其所應負擔罪責」，依司法院大法官
    會議釋字第775號解釋意旨，請依刑法第47條第1項規定，加
    重其刑等語(見本院卷一第42頁)，蒞庭檢察官於本院審理時
    亦表明被告張○○請依累犯規定加重其刑等語（見本院卷二第
    49頁），可見檢察官就被告張○○之特別惡性及對刑罰反應力
    薄弱等情，亦具體指出證明方法。本院斟酌被告張○○於前揭
    加重詐欺取財未遂罪入監執行徒刑完畢後，仍未能記取教訓
    ，故意再為本案同一罪質之加重詐欺取財犯行，可見其對刑
    罰反應力薄弱，且主觀上未能警惕而有特別之惡性，依其本
    案所犯情節亦查無司法院釋字第775號解釋所指，個案應量
    處最低法定刑度，又無法適用刑法第59條減輕其刑之規定，
    致生其所受之刑罰超過其所應負擔罪責，導致其人身自由因
    此遭受過苛之侵害，而有不符憲法罪刑相當原則之情形，自
    應依刑法第47條第1項之規定，加重其刑。
  ㈥臺灣臺中地方檢察署110年度偵字第12280號、111年度偵字第
    35412號移送併辦部分，與本案起訴之犯罪事實相同，為事
    實上同一案件，本院自應併予審理。
四、撤銷改判之理由及科刑：
  ㈠原審以被告張○○犯罪事證明確，予以論罪科刑，固非無 見。
    惟查：①被告3人均係犯刑法第339條之4第1項第2款之三人以
    上共同犯詐欺取財罪及洗錢防制法第14條第1項之一般洗錢
    罪，業經本院論述如上，原判決認被告張○○係犯刑法第335
    條第1項之普通侵占罪，並就一般洗錢部分不另為無罪之諭
    知，容有未洽；②被告張○○有與本案罪質相同之加重詐欺未
    遂前案，且於該前案徒刑執行完畢後，5年內故意再犯本案
    有期徒刑以上之罪，為累犯，參酌司法院釋字第775號解釋
    文義及理由，應依刑法第47條第1項之規定加重其刑，原判
    決漏未論以累犯，且未依法加重其刑，亦有適用法則不當之
    違法；③原審疏未詳予勾稽上開事證，遽為被告余○○、陳○○
    無罪之諭知，自有未當。檢察官上訴主張被告3人應係犯如
    起訴意旨所載之刑法第336條第2項業務侵占罪，固未臻精確
    ；惟上訴指摘原審未就被告張○○依累犯規定加重其刑，及遽
    就被告張○○被訴一般洗錢犯行不另為無罪諭知、就被告余○○
    、陳○○均為無罪諭知不當，為有理由，原判決即屬無可維持
    ，自應由本院予以撤銷改判。
  ㈡爰以行為人之責任為基礎，審酌近年來我國詐欺犯罪猖獗盛
    行，並經報章媒體廣為披露，是詐欺對於社會及民眾財產之
    重大危害當為我國人民所熟知，而被告3人年紀尚輕，身體
    及心智均健全，卻不思以正當途徑獲取財物，基於不確定故
    意參與本案加重詐欺取財及一般洗錢犯行，詐騙告訴人之總
    額更高達千萬元，並藉由迂迴層轉詐欺所得之方式，製造金
    流斷點，致檢警機關追查不易，參以本案係以直接向告訴人
    領取高額現金之方式、層層將詐得款項轉交上手，在在顯示
    其等犯罪手法及犯罪心態之惡劣，以及對於社會秩序、民眾
    財產及人際間信賴之嚴重破壞，所為實不足取，並考量被告
    3人於本案各自擔任之分工、參與犯行之程度、犯罪動機、
    目的、手段、獲利情形，以及被告張○○有多次詐欺前案紀錄
    （累犯部分不予重複評價），被告余○○雖無構成詐欺累犯之
    前科，然曾因參與詐欺集團之犯罪行為經法院判處罪刑確定
    ，並有另案詐欺犯罪遭檢警查獲現由法院審理中，有其等臺
    灣高等法院被告前案紀錄表在卷可參，素行均難謂良好，並
    斟酌被告3人犯後雖不爭執客觀事實，惟一再飾詞否認犯行
    ，迄未與告訴人達成和解賠償損害之犯後態度，參以其等自
    述之智識程度、就業狀態、家庭生活與經濟狀況（見原審卷
    二第360至361頁）等一切情狀，分別量處如主文第2至4項所
    示之刑，以示懲儆。
五、沒收部分：
  ㈠按犯罪所得，屬於犯罪行為人者，沒收之。但有特別規定者
    ，依其規定。前二項之沒收，於全部或一部不能沒收或不宜
    執行沒收時，追徵其價額，刑法第38條之1第1項、第3項分
    別定有明文。又按二人以上共同犯罪，關於犯罪所得之沒收
    或追徵，倘個別成員並無犯罪所得，且與其他成員對於所得
    亦無事實上之共同處分權時，即無「利得」可資剝奪，故共
    同正犯所得之沒收或追徵，應就各人所分得者為之。又所謂
    各人「所分得」之數，係指各人「對犯罪所得有事實上之處
    分權限」者而言。各共同正犯有無犯罪所得、所得多寡，事
    實審法院應視具體個案之實際情形，綜合卷證資料及調查結
    果，依自由證明程序釋明其合理之依據而為認定（最高法院
    107年度台上字第2491號判決意旨參照）。另按洗錢防制法
    第18條第1項規定：「犯第14條之罪，其所移轉、變更、掩
    飾、隱匿、收受、取得、持有、使用之財物或財產上利益，
    沒收之。」本條係採義務沒收主義，對於洗錢標的之財物或
    財產上利益，不問是否屬於行為人所有，均應依本條規定宣
    告沒收。且本條係針對洗錢標的所設之特別沒收規定，至於
    洗錢行為標的所生之孳息及洗錢行為人因洗錢犯罪而取得對
    價給付之財產利益，暨不能或不宜執行沒收時之追徵、沒收
    財產發還被害人部分，則仍應回歸適用刑法相關沒收規定（
    最高法院111年度台上字第872、879號判決意旨參照）。再
    者，刑法、刑法施行法相關沒收條文，將沒收訂為「刑罰」
    、「保安處分」以外之法律效果，而實際上，沒收仍有懲罰
    之效果，屬於干預財產權之處分，應遵守比例原則及過渡禁
    止原則，是於刑法第38條之2第2項規定沒收有過苛之虞、欠
    缺刑法上之重要性、犯罪所得價值低微，或為維持受宣告人
    生活條件之必要者，得不宣告或酌減之，賦予法官在個案情
    節上，審酌宣告沒收將過於嚴苛而有不合理之情形，得不予
    宣告沒收，以資衡平，是上開洗錢防制法第18條第1項之沒
    收規定，亦應有刑法第38條之2第2項規定之適用。經查：
　①扣案如附表編號1所示之90萬元現金，乃被告張○○於本案實際
    取得之報酬乙情，業據其於本院審理時供承甚明（見本院卷
    二第37頁），即屬被告張○○於本案之犯罪所得，應依刑法第
    38條之1第1項前段規定，在被告張○○之罪刑項下宣告沒收。
    至被告陳○○、余○○否認有何犯罪所得(見本院卷二第39至40
    頁)，復無證據證明其等已有獲取報酬或分潤贓款，即難認
    實際有犯罪所得，自無從宣告沒收。
　②被告3人本案一般洗錢行為之標的即詐欺所得贓款1011萬元，
    除前述被告張信嘉抽取之90萬元外，其餘款項均已悉數交付
    「阿國」，此情業經認定如前，而被告張○○取得之90萬元報
    酬，既經本院宣告沒收如上，且被告陳○○、余○○無何證據證
    明已有獲取報酬，則倘仍就被告3人所收受、轉交之款項，
    一律予以宣告沒收，亦顯有過苛之虞，揆諸前開說明，本院
    認被告3人關於犯一般洗錢罪之標的即所經手之款項，除被
    告張○○獲有報酬部分以外，不予宣告沒收。
　㈡按供犯罪所用、犯罪預備之物或犯罪所生之物，屬於犯罪行
    為人者，得沒收之，刑法第38條第2項定有明文。扣案如附
    表編號2、3、4所示之物，分別為被告3人所有，且供本案聯
    繫取款或層轉事宜使用，業據被告3人陳明在卷（見本院卷
    二第36、39、41頁），核屬供犯罪所用，爰依刑法第38條第
    2項前段規定，分別在被告3人之罪刑項下諭知沒收。
據上論斷，依刑事訴訟法第369條第1項前段、第364條、第299條
第1項前段、第300條，判決如主文。
本案經檢察官謝怡如提起公訴及移送併辦，檢察官陳僑舫提起上
訴，檢察官楊凱婷移送併辦，檢察官陳幸敏、謝岳錦到庭執行職
務。
中　　華　　民　　國　　111 　年　　10　　月　　4 　　日
            刑事第六庭　  審判長法　官　吳  進  發
                                法　官　鍾  貴  堯
                                法　官　尚  安  雅
以上正本證明與原本無異。
如不服本判決應於收受送達後二十日內向本院提出上訴書狀，其
未敘述上訴之理由者並得於提起上訴後二十日內向本院補提理由
書（均須按他造當事人之人數附繕本）「切勿逕送上級法院」。
因疫情而遲誤不變期間，得向法院聲請回復原狀。

                                書記官  林  巧  玲 
　　　　　　　　　　　　　　　　
中　　華　　民　　國　　111 　年　　10　　月　　4 　　日
附錄本案論罪科刑法條：
洗錢防制法第14條第1項
有第二條各款所列洗錢行為者，處7年以下有期徒刑，併科新
臺幣5百萬元以下罰金。
刑法第339條之4第1項
犯第339條詐欺罪而有下列情形之一者，處1年以上7年以下有期
徒刑，得併科1百萬元以下罰金：
一、冒用政府機關或公務員名義犯之。
二、三人以上共同犯之。
三、以廣播電視、電子通訊、網際網路或其他媒體等傳播工具，
    對公眾散布而犯之。
附表：
編號 扣案物品名稱及數量 備                註 1 現金新臺幣90萬元 1.被告張○○之犯罪所得。 2.臺中市政府警察局○○分局扣押物品目錄表、扣押物品清單(見109偵35795卷第107頁；原審卷一第317頁) 2 iPhone行動電話1支(IMEI：000000000000000) 1.被告張○○所有供犯罪所用之物。 2.臺中市政府警察局○○分局扣押物品目錄表、扣押物品清單(見109偵35795卷第107頁；原審卷一第317頁) 3 iPhone行動電話1支(IMEI：000000000000000，含門號0000000000號SIM卡1張) 1.被告陳○○所有供犯罪所用之物。 2.臺中市政府警察局○○分局扣押物品目錄表、扣押物品清單(見109偵35795卷第169頁；原審卷一第317頁) 4 iPhone行動電話1支(IMEI：000000000000000，含門號0000000000號SIM卡1張) 1.被告余○○所有供犯罪所用之物。 2.臺中市政府警察局○○分局扣押物品目錄表、扣押物品清單(見109偵38223卷第65頁；原審卷一第317頁)